臺北高等行政法院判決
　　　　　　　　　　　　　　　　　　 96年度簡字第00081號
原　　　告　甲○○○○○○○○.
被　　　告　中央健康保險局台北分局
代　表　人　乙○○經理）住同.
訴訟代理人　丙○○
　　　　　　丁○○
上列當事人間因全民健康保險事件，原告提起行政訴訟。本院判
決如下：
　　主  文
原告之訴駁回。
訴訟費用由原告負擔。
　　事  實
壹、事實概要：
    緣原告向被告申報民國（下同）95年4 月份蔡麗雲（流水號
    192）及范志男（流水號885）等2 案之門診送核費用，經被
    告以95年6 月20日健保北費二字第0955116442號函核定不予
    給付，嗣申請復審，亦經被告以95年7 月24日健保北費二字
    第0955120939號函仍不予給付。原告仍不服，向全民健康保
    險爭議審議委員會申請爭議審議，經該會以96年1 月11日健
    爭審字第0960005255號審定書駁回後，遂向本院提起行政訴
    訟。
貳、兩造聲明：
一、原告聲明：
(一)訴願決定及原處分撤銷（另裁定駁回）。
(二)蔡麗雲（流水號192）、范志男（流水號885）2案，95年4月
    份門診診療費用給付。
二、被告聲明：
    原告之訴駁回。
參、兩造之爭點及陳述：
一、兩造爭點：
    被告醫師得否不採用其他種幽門螺旋桿菌檢測方法，而以原
    告未附H.pylorus(＋) （幽門螺旋桿菌）報告而核減費用？
二、原告主張之理由：
(一)審查醫師認為不給付理由為未有H.pylorus(＋) （幽門螺旋
    桿菌）報告。然而測幽門螺旋桿菌方法很多種，抽血anti H
    .pylorus的抗體是最不準確的。用胃鏡採檢體做CLOtest 都
    呈陽性，有附胃鏡報告。
(二)據醫學統計，有幽門螺旋桿菌停藥後1年復發率達60%以上，
    但若將幽門螺旋桿菌清除後，可降至5%以下。
(三)不同文獻統計，有幽門螺旋桿菌得胃癌比例是2.6至6倍，因
    此，病人得過潰瘍，雖已結疤，但復發率很高，醫療專業予
    以三合一治療方法，先用第一線用藥（潰瘍用藥＋Amoxilli
    ne＋Tinidazole），這是必須的治療。現在腸胃科醫師大都
    認為潰瘍病入95% 以上都是幽門螺旋桿菌引起的，並不需要
    作此幽門螺旋桿菌的檢測，而直接以三合一幽門螺旋桿菌治
    療2 星期。
三、被告主張之理由：
(一)原告為辦理全民健康保險業務，與被告簽訂全民健康保險特
    約醫事服務機構合約，依本合約第1條第1項規定，原告應遵
    守健保法、健保法施行細則、全民健康保險醫事服務機構特
    約及管理辦法、全民健康保險醫療辦法、全民健康保險醫事
    服務機構醫療服務審查辦法及其他相關法令辦理各項醫療服
    務業務。
(二)依全民健康保險法第51條第1 項規定：醫療費用支付標準及
    藥價基準，由保險人及保險醫事服務機構共同擬訂，報請主
    管機關核定。同法第52條規定：保險人為審查保險醫事服務
    機構辦理本保險之醫療服務項目、數量及品質，應遴聘具有
    臨床或實際經驗之醫藥專家，組成醫療服務審查委員會；其
    審查辦法，由主管機關定之。另依全民健康保險醫事服務機
    構醫療服務審查辦法第15條規定：保險醫事服務機構申報醫
    療服務案件，經專業審查有下列情形之一者，應不予支付不
    當部分之服務，並註明不予支付內容及理由。1 、治療與病
    情診斷不符。．．．4 、治療內容與保險支付標準規定不符
    。．．．7 、病歷記載不完整無法支持其診斷與治療內容。
    ．．．17、其他違反相關法令或醫療品質不符專業認定。
(三)查被告於初審時如有核減意見，均於特約醫事服務機構門診
    醫療服務點數及醫令清單上列出被告專業審查不予支付理由
    代碼；申復時如不予補付，亦會於門診診療費用申復清單審
    核意見欄註明被告不予補付理由。被告對原告95年4 月蔡麗
    雲及范志男等2案暨爭議審議委員會審定駁回。
　　理  由
壹、本件訴訟標的之價額在新臺幣（下同）20萬元以下，依行政
    訴訟法第229 條第2 項、第1 項第2 款規定及司法院92年9
    月17日院台廳行一字第23681 號令，應適用簡易程序，本院
    並依同法第233 條第1 項規定，不經言詞辯論，逕行裁判。
貳、本院之判斷：
一、醫事服務機關必須要舉証証明保險人醫師之審核結果已達於
    「錯誤」之程度，才可推翻保險人之審核結果：
    當事人主張有利於己之事實者，就其事實有舉證之責任，民
    事訴訟法第277 條前段定有明文，依行政訴訟法第136 條之
    規定，上開規定為行政訴訟程序所準用。又一般商業保險制
    度之給付程序，係於保險事故發生時，先由保險人認定約定
    之保險事故是否發生，並依個別保險契約決定是否及如何理
    賠，因而保險人在事故認定及給付決定上，縱令受到保險契
    約之限制，仍處於優勢或主導之地位。反觀全民健保制度因
    屬於社會保險之一環，而其制度設計雖亦係從保險之觀點出
    發，惟在制度上其保險事故實際上是由被保險人自行認定，
    並由於實際提供給付者係保險醫事服務機構，因而不待保險
    人之核定，即由保險醫事服務機構先行提供醫療及藥品之給
    付，保險人無法掌控保險給付之過程，且負擔甚高之風險與
    責任。因此在健保制度設計上，必須「透過對保險醫事服務
    機構之嚴格監督」，以強化保險人之角色功能。易言之，在
    健保制度所具有之社會保險之特質下，人數眾多、需求各異
    之被保險人既然在理論上及實務上，均難於受領保險給付時
    受到保險人之掌控，則為求健全經營，乃被轉化成保險人對
    保險醫事服務機構之掌控，即保險人透過數量較為有限的保
    險醫事服務機構的管理，以回復前開保險法律關係現實不對
    等性，並進而抑制保險給付之不法與不當的需求，從而直接
    提供健保給付之醫事服務機構，必須以嚴格之標準把守給付
    關口，就「醫療行為確有必要」、「並非無效或過度治療」
    等給付要件，醫事服務機關即應負嚴格之舉証責任。當保險
    人審查醫師之專業意見與醫事服務機關不同時，醫事服務機
    關必須要舉証証明保險人醫師之審核結果已達於「錯誤」之
    程度，才可推翻保險人之審核結果，若保險人醫師之意見僅
    屬「具爭議性」或「見人見智」，基於社會保險之特性，尚
    不能謂保險人審核錯誤。至於被告之「審查共識」（94年第
    四期西醫基層總額支付制度台北區委員會審查組耳鼻喉科審
    查醫師第1 次小組研討會(94.12.1) 共識要點），雖未公開
    ，但只要其審查未違反全民健康保險醫事服務機構醫療服務
    審查辦法、全民健康保險西醫基層醫療費用審查注意事項之
    規定，即難謂審核錯誤。
二、原告尚未能舉証証明被告醫師之審核已達「錯誤」之程度：
（一）原告雖以幽門螺旋桿菌檢測方法很多種，抽血anti H.
      pylorus 的抗體是最不準確的，本件已用胃鏡採檢體做
      CLOtest都呈陽性，有附胃鏡報告，審查醫師認為「未有
      H.pylorus(＋) （幽門螺旋桿菌）報告」而不給付，顯有
      錯誤云云。
（二）惟查以胃鏡採檢體做CLOtes都呈陽性之幽門螺旋桿菌檢測
      方法，是否較抽血anti H.pylorus的抗體為準確？原告見
      解雖與審查醫師不同，但僅屬見人見智，原告並未証明被
      告審查醫師之見解於目前醫學科學上係屬錯誤，則被告
      醫師必須要具備「H.pylorus(＋) （幽門螺旋桿菌）報告
      」才符合給付之正當理由，尚難認審核錯誤。
三、從而，被告醫師之審核，難認有錯誤。原告請求被告給付保
    險對象蔡麗雲、范志男95年4 月份門診診療費用給付，為無
    理由，應予駁回。
肆、兩造其餘攻擊防禦方法均與本件判決結果不生影響，故不逐
    一論述，併此敘明。
據上論結，本件原告之訴為無理由，爰依行政訴訟法第236 條、
第195 第1 項後段、第98條第1 項前段，判決如主文。
中　　華　　民　　國　　96　　年　  11　　月　 30  　 日
                  第二庭      法  官　畢乃俊
上為正本係照原本作成。
本件以訴訟事件所涉及之法律見解具有原則性者為限，始得於本
判決送達後20日內向本院提出上訴狀並表明上訴理由，如已於本
判決宣示後送達前提起上訴者，應於判決送達後20日內補具上訴
理由（均按他造人數附繕本），且經最高行政法院許可後方得上
訴。
中　　華　　民　　國　　96　　年　　12　　月　　3 　　日
                              書記官　簡信滇
